【裁判字號】    88,訴,1987
【裁判日期】    890329
【裁判案由】    清償債務
【裁判全文】
臺灣桃園地方法院民事判決  八十八年度訴字第一九八七號
    原      告  台灣土地銀行
    法定代理人  丙○○
    訴訟代理人  甲○○
                乙○○
    被      告  丁○○
                戊○○
    兼右二人之
    法定代理人  己○○
右當事人間請求清償債務事件，本院判決如左：
    主    文
被告應連帶給付原告新台幣貳佰零捌萬陸仟玖佰玖拾貳元，及自民國八十四年十二月
二十四日起至清償日止，按年息百分之八點九五計算之利息，並自民國八十五年一月
二十五日起至清償日止，逾期六個月以內者，按上開利率百分之十，逾期六個月以上
者，按上開利率百分之二十計算之違約金。
訴訟費用由被告連帶負擔。
    事    實
甲、原告方面：
  一、聲明：如主文所示。
  二、陳述：
      （一）案外人即借款人黃麗娥以被告己○○為連帶保證人，於民國八十三年六
            月十四日與原告簽立擔保放款借據，向原告借得新台幣（下同）貳佰壹
            拾柒萬元，借款期間自民國八十三年六月二十四日起至一百零三年六月
            二十四日止，約定利率按年息百分之九點一０計算，嗣後每滿半年隨牌
            告基本放款利率機動調整計息，借款人應按年金法分二百四十期，按月
            平均攤還本息，如有一期未履行者，即視為全部到期，喪失期限利益，
            並自遲延之日起，逾期清償在六個月以內者，按上開利率百分之十，逾
            期六個月以上者，按上開利率百分之二十計付違約金。目前利率則調整
            為百分之八、九五。
      （二）茲因借款人黃麗娥自八十四年十二月二十四日起即未依約繳納本息，尚
            欠本金二百零八萬六千九百九十二元，及自八十四年十二月二十四日起
            之利息及八十五年一月二十五日起之違約金。再借款人黃麗娥於八十五
            年三月六日死亡，被告己○○既為上開借款債務之連帶保證人，自應負
            連帶清償責任，而被告丁○○、戊○○為借款人黃麗娥之繼承人，依法
            繼承黃麗娥之債務，亦應負連帶清償責任。爰依消費借貸和連帶保證及
            繼承之法律關係訴請如訴之聲明。
  三、證據：提出中長期放款借據、授信約定書等影本各一份、放款支付計算書、放
            款付出傳票、放款帳卡影本各二份、黃麗娥全戶戶籍謄本一份等為證。
乙、被告方面：
  一、聲明：駁回原告之訴。
  二、陳述：被告己○○稱伊固為借款人黃麗娥之連帶保證人，對於應負連帶保證責
            任一事並不否認，惟辯稱記憶中其妻黃麗娥僅有借款一百五十餘萬元而
            已，不知為何借款會增加到二百十七萬餘元云云。被告丁○○、戊○○
            二人則陳稱渠二人固未拋棄或限定對母親黃麗娥之財產繼承權，惟並不
            知母親向原告借款之事，餘則無意見。
丙、本院依職權查閱相關檔案有無相對人黃麗娥拋棄繼承案件。
    理    由
一、本件原告主張被告己○○之妻黃麗娥於八十三年六月十四日與原告簽立擔保放款
    借據，向原告借得二百十七萬元，借款期間自八十三年六月二十四日起至一百零
    三年六月二十四日止，約定利率按年息百分之九、一０計算，嗣後每滿半年隨基
    本放款利率機動調整計息，借款人應按年金法分二百四十期，按月於每月二十四
    日平均攤還本息，如有一期不按時履行者，即喪失期限利益，借款視為全部到期
    ，並自遲延之日起，逾期清償在六個月以內者，按上開利率百分之十，逾期六個
    月以上者，按上開利率百分之二十計付違約金。而借款人黃麗娥自八十四年十二
    月二十五日起即未依約繳納本息，尚欠本金二百零八萬六千九百九十二元，及自
    八十四年十二月二十四日起之利息及八十五年一月二十五日起之違約金，而目前
    利率則已調整為百分之八、九五。被告己○○為借款人黃麗娥之連帶保證人，被
    告丁○○、戊○○為黃麗娥之繼承人，且無拋棄繼承或限定繼承等之事實，為此
    訴請被告等三人應連帶負清償責任。被告己○○則以伊固有在借款單據上簽名為
    連帶保證人，但黃麗娥所借款項應僅有一百五十餘萬元；被告丁○○、戊○○二
    人則以渠等年幼不知借款之事等資為抗辯。
二、原告主張之事實，業據其提出中長期放款借據、授信約定書等影本各一份、放款
    支付計算書、放款付出傳票、放款帳卡影本各二份及黃麗娥全戶戶籍謄本一份等
    為證，並經本院依職權查閱相關檔案結果並無相對人黃麗娥拋棄繼承之案件，堪
    信原告主張之事實為可採信。雖被告己○○稱伊所擔保之借款應只有一百五十萬
    元左右云云，但查：黃麗娥之借款確為二百十七萬元，有前開中長期放款借據、
    放款支付計算書、放款付出傳票等均記載借款為二百十七萬元等事項為證，且被
    告亦不否認確有在借據上連帶保證人處簽名，堪信該筆借款數額確為二百十七萬
    元至明，而被告僅空言主張借款是一百五十萬元左右，但未能舉證以實其說，足
    見其主張，顯屬無據。又被告丁○○、戊○○二人雖稱不知其母有借款云云，但
    渠二人既未拋棄繼承或限定繼承，則依民法第一千一百四十七條及第一千一百四
    十八條規定：繼承，因被繼承人死亡而開始。又除法律另有規定外，繼承人承受
    被繼承人財產上之一切權利義務。是渠二人自應概括繼承其母黃麗娥之債權、債
    務自明。
三、從而原告主張依消費借貸、連帶保證及繼承之法律關係請求被告等三人應連帶給
    付借款二百零八萬六千九百九十二元，並自八十四年十二月二十四起至清償日止
    ，按年息百分之八、九五計算之利息，及自八十五年一月二十五日起至清償日止
    ，逾期六個月以內者，按上開利率百分之十，逾期六個月以上者，按上開利率百
    分之二十計算之違約金，為有理由，應予准許。
四、據上論結，原告之訴為有理由，依民事訴訟法第八十五條第二項判決如主文。
中      華      民      國    八十九    年      三      月    二十九    日
                                        臺灣桃園地方法院民事第一庭
~B法      官  潘進柳
右為正本係照原本作成
如對本判決上訴須於判決送達後廿日內向本院提出上訴狀
中      華      民      國    八十九    年      三      月    二十九    日
~B法院書記官  張淑美


司法院資訊處製作；財團法人民間司法改革基金會備份。
